臺灣高雄地方法院刑事判決　　　　　　　94年度訴字第2026號
公　訴　人　台灣高雄地方法院檢察署檢察官
被　　　告　丁○○
被　　　告　戊○○
被　　　告　甲○○
上列被告等因違反廢棄物清理法案件，經檢察官提起公訴（94年
度偵字第6571號），被告等於本院準備程序中自白，經合議庭裁
定由受命法官依簡式審判程序獨任審理，判決如下：
    主  文
丁○○共同未經主管機關許可，提供土地回填廢棄物，處有期徒
刑壹年肆月，緩刑肆年。
戊○○、甲○○未依廢棄物清理法第四十一條第一項規定領有廢
棄物清除、處理許可文件，從事廢棄物清除，各處有期徒刑壹年
貳月，均緩刑參年。
    事  實
一、丁○○、乙○○（另案審結）明知未經主管機關許可，不得
    提供土地回填廢棄物，竟因其丁○○父親即不知情之賴水件
    所有，坐落於高雄縣燕巢鄉○○○段0255─0000地號之土地
    有水土流失之情形，遂共同基於未經主管機關許可，提供土
    地回填廢棄物之犯意，由乙○○於民國94年3 月15日之某時
    ，以其怪手上之無線電向不特定之司機告知可將磚頭及廢土
    等廢棄物清除至前開地點傾倒，並駕駛怪手在現場整地。適
    有未依廢棄物清理法第41條第1 項規定領有廢棄物清除、處
    理許可文件之戊○○與甲○○及戊○○均自無線電上輾轉得
    知前開土地可供回填廢棄物，其等明知從事廢棄物清除、處
    理業務者，應列明專業技術人員與清除之工具、方法、設備
    及場所，向直轄市、縣（市）主管機關或中央主管機關委託
    之機關申請核發公民營廢棄物清除處理機構許可文件後，始
    得從事廢棄物清除工作，未依廢棄物清理法第41條第1 項之
    規定向主管機關申請核發領有廢棄物清除處理機構許可文件
    者，不得從事清除廢棄物之工作，竟未向高雄縣政府或行政
    院環境保護署委託之機關申請核發公民營廢棄物清除處理機
    構許可文件，均基於違反上開規定之犯意，戊○○自94年3
    月15日上午某時起，將其以每車新台幣1000元代價，受綽號
    「奇仔」之真實姓名、年籍資料不詳男子委託清除，堆放在
    高雄縣仁武鄉油槽附近之廢土、磚塊及塑膠袋等廢棄物，以
    其所有車號JN─950 號曳引車，接續7 車次載運至前開地點
    傾倒。甲○○則於94年3 月15日下午，駕駛高帽汽車貨運股
    份有限公司所有車號2K─638 號曳引車，將丙○○所委託清
    除，堆放於高雄縣烏林村油庫對面砂石堆料場之廢磚塊、廢
    水泥塊、塑膠袋及廢木板等廢棄物，載運至前開地點，嗣94
    年3 月15日下午4 時30分許，戊○○載運第7 車次之廢棄物
    前往該處傾倒，甲○○亦駕車前往該處然尚未傾倒，而乙○○在現場駕駛怪手整地時，為警當場查獲，並扣得戊○○、
    甲○○所駕駛之曳引車2 台及乙○○所駕駛之挖土機1 台。
二、案經高雄縣政府警察局湖內分局報告台灣高雄地方法院檢察
    署檢察官偵查起訴。
    理  由
一、按除被告所犯為死刑、無期徒刑、最輕本刑為3 年以上有期
    徒刑之罪或高等法院管轄第一審案件者外，於法院行準備程
    序進行中，被告先就被訴事實為有罪之陳述時，審判長得告
    知被告簡式審判程序之旨，並聽取當事人、代理人、辯護人
    及輔佐人之意見後，裁定進行簡式審判程序；且受命法官行
    準備程序，與法院或審判長有同一之權限；又簡式審判程序
    之證據調查，不受刑事訴訟法第159 條第1 項、第161 條之
    2 、第161 條之3 、第163 條之1 及第164 條至第170 條規
    定之限制，刑事訴訟法第273 條之1 第1 項、第279 條第2
    項前段、第273 條之2 分別定有明文。被告丁○○、戊○○
    、甲○○所為，均係犯死刑、無期徒刑、最輕本刑為3 年以
    上有期徒刑以外之罪，其於準備程序中就被訴事實為有罪之
    陳述，經法官告知簡式審判程序之旨，並聽取公訴人、被告
    之意見後，認為適宜由受命法官獨任進行簡式審判程序，依
    刑事訴訟法第273 條之1 第1 項規定，合議庭裁定由受命法
    官獨任進行審判程序，合先敘明。
二、前開犯罪事實，業據被告丁○○、戊○○、甲○○於警訊、
    偵訊及本院審理中坦承不諱，核與其等於本院審理中以證人
    身分證述之情節相符，復有行政院環保署環境督察總隊南區
    環境督察大隊環境稽查工作紀錄1 紙、扣押物品目錄表3 紙
    、行車執照影本2 紙、現場照片10張附卷可稽，並有曳引車
    2 台及挖土機1 台扣案可資佐證，本件事證明確，被告3 人
    之犯行均堪認定。
三、按廢棄物清理法第46條第1項 第4 款係規定：「未依第41條
    第1 項規定領有廢棄物清除、處理許可文件，『從事廢棄物
    貯存、清除、處理』，或未依廢棄物清除、處理許可文件內
    容貯存、清除、處理廢棄物」，該款後段係處罰公、民營廢
    棄物清除處理機構固無疑義，然前段並未限縮於公、民營廢
    棄物清除處理機構，依文義觀之，凡未領有許可證或核備文
    件而從事廢棄物貯存、清除、處理即該當之，從而事業機構
    固為處罰之對象，自然人亦在處罰之列；再從目的解釋而言
    ，廢棄物清理法之立法目的，為有效清除、處理廢棄物，改
    善環境衛生，維護國民健康，該法第一條定有明文，而非屬
    公、民營廢棄物之清除處理機構，未領得許可文件即從事廢
    棄物清除處理，其對環境衛生危害不亞於公、民營廢棄物清
    除處理機構，如該條款解釋上僅規範公、民營廢棄物清除處
    理機構，未將包括個人之非公、民營廢棄物清除處理機構列
    入適用範圍，顯無法落實立法目的（最高法院90年度臺上字
    第3830號判決意旨參照）。次按廢廢棄物清理法第46條第1
    項第4 款規定之犯罪構成要件行為，計有「貯存」、「清除
    」及「處理」三者，其中所謂「貯存」，指事業廢棄物於清
    除、處理前，放置於特定地點或貯存容器、設施內之行為，
    「清除」則指事業廢棄物之收集、運輸行為，至「處理」則
    包含(1)中間處理：指事業廢棄物在最終處置前，以物理、化
    學、生物、熱處理、堆肥或其他處理方法，改變其物理、化
    學、生物特性或成分，達成分離、減積、去毒、固化或安定
    之行為。(2)最終處置：指衛生掩埋、封閉掩埋、安定掩埋或
    海洋棄置事業廢棄物之行為。(3)再利用：指事業機構產生之
    事業廢棄物自行、販賣、轉讓或委託做為原料、材料、燃料
    、填土或其他經中央主管機關及目的事業主管機關認定之用
    途行為，並應符合本標準規定者，此有行政院環境保護署公
    告之「一般廢棄物貯存清除處理方法及設施標準」可資參酌
    。
四、是核被告戊○○、甲○○運輸上開一般廢棄物至前開地點傾
    倒之所為，係犯廢棄物清理法第46條第1 項第4 款未依廢棄
    物清理法第41條第1 項規定領有廢棄物清除、處理許可文件
    ，從事廢棄物清除罪。而被告丁○○未經主管機關許可，提
    供土地回填廢棄物之行為，係違反廢棄物清理法第41條規定
    ，應依廢棄物清理法第46條第1 項第3 款之提供土地回填廢
    棄物罪論處，檢察官於起訴書記載被告丁○○係違反廢棄物
    清理法第46條第1 項第4 款之未領有許可文件從事廢棄物清
    除處理罪，容有誤會，起訴法條應予變更。被告丁○○就上
    開犯行與被告乙○○之間，有犯意之聯絡及行為之分擔，均
    為共同正犯。爰審酌被告丁○○未經主管機關許可，提供土
    地回填廢棄物，影響公共衛生，惡性非輕，惟念其僅為預防
    其父親之土地地基流失而便宜行事，不知輕重利害，被告戊○○、甲○○未領有廢棄物清除、處理執照，為圖一己之便
    ，而非法傾倒廢棄物，破壞環境衛生，影響土地品質，對大
    自然之殘害程度甚鉅，及其等犯罪之動機、目的、手段、所
    生危害與犯罪後之態度等一切情狀，就丁○○部分量處如主
    文第1 項所示之刑，就被告戊○○、甲○○等量處如主文第
    2 項所示之刑。末查被告丁○○、戊○○前未有犯罪紀錄，
    素行良好，被告甲○○前於66年間雖曾受有期徒刑以上刑之
    執行完畢，惟5 年以內未曾受有期徒刑以上刑之宣告，此有
    臺灣高等法院被告前案紀錄表份在卷可稽，其等均因一時失
    慮，致罹刑典，事後均已坦承犯行，深具悔意，經此刑之宣
    告後，應知警惕而無再犯之虞，本院認所宣告之刑以暫不執
    行為當，故就被告丁○○部分予以宣告緩刑4 年，就被告戊○○、甲○○部分，予以宣告緩刑3 年，用啟自新。
五、車號2K─638 號及JN─950 號曳引車雖係被告戊○○及被告
    甲○○為本件違反廢棄物清理法犯行所用之物，然JN─950
    號曳引車並非被告甲○○所有，除據被告甲○○於本院審理
    中供陳在卷，並有警卷所附行車執照影本1 紙可憑，自不得
    宣告沒收。又車號JN─950 號曳引車為被告戊○○所有，雖
    據被告戊○○於本院審理時供陳在卷，然本院審酌被告戊○○犯罪情節之輕重與該車之價值，認以不沒收2K─638 號曳
    引車為當。
六、被告乙○○經傳喚、拘提均未到庭，嗣通緝到案後，另行審
    結。
據上論斷，應依刑事訴訟法第273 條之1 第1 項、第284 條之1
、第299 條第1 項前段、第300 條，廢棄物清理法第46條第1 項
第3 款、第4 款，刑法第11條前段、第28條、第74條第1 款、第
2款 ，判決如主文。
本案經檢察官己○○到庭執行職務。
中　　華　　民　　國　　94　　年　　12　　月　　19　　日
                  刑事第七庭    法　官  卓立婷
以上正本證明與原本無異。
如不服本判決，應於判決送達後10日內，向本院提出上訴狀。
中　　華　　民　　國　　94　　年　　12　　月　　20　　日
                                書記官  李春慧
附錄本件論罪法條全文：
廢棄物清理法第46條
有下列情形之一者，處1 年以上5 年以下有期徒刑，得併科新臺
幣3 百萬元以下罰金：
一  任意棄置有害事業廢棄物。
二  事業負責人或相關人員未依本法規定之方式貯存、清除、處
    理或再利用廢棄物，致污染環境。
三  未經主管機關許可，提供土地回填、堆置廢棄物。
四  未依第41條第1 項規定領有廢棄物清除、處理許可文件，從
    事廢
    棄物貯存、清除、處理，或未依廢棄物清除、處理許可文件
    內容貯存、清除、處理廢棄物。
五  執行機關之人員委託未取得許可文件之業者，清除、處理一
    般廢棄物者；或明知受託人非法清除、處理而仍委託。
六  公民營廢棄物處理機構負責人或相關人員、或執行機關之人
    員未處理廢棄物，開具虛偽證明。
無許可文件，以經營廢棄物清除、處理為常業者，處3 年以上10
年以下有期徒刑，得併科新臺幣9 百萬元以下罰金。
